【裁判字號】    92,訴,446
【裁判日期】    920529
【裁判案由】    違反槍砲彈藥刀械管制條例
【裁判全文】
臺灣高雄地方法院刑事判決                          九十二年度訴字第四四六號
    公  訴  人  臺灣高雄地方法院檢察署檢察官
    被      告  甲○○
    被      告  丁○○
右列被告等因違反槍砲彈藥刀械管制條例案件，經檢察官提起公訴（九十年度偵字第
二二六七八號、九十年度偵字第二三五二五號），本院判決如左：
    主  文
甲○○未經許可，持有子彈，處有期徒刑陸月，併科罰金新台幣貳萬元，罰金如易服
勞役，以參佰元折算壹日，扣案之十字弓壹把，沒收；又未經許可，轉讓子彈，處有
期徒刑柒月，併科罰金新台幣參萬元，罰金如易服勞役，以參佰元折算壹日。應執行
有期徒刑壹年，併科罰金新台幣肆萬元，罰金如易服勞役，以參佰元折算壹日，扣案
之十字弓壹把，沒收。
丁○○未經許可，持有子彈，累犯，處有期徒刑伍月，併科罰金新台幣貳萬元，有期
徒刑如易科罰金，罰金如易服勞役，均以參佰元折算壹日。
    事  實
一、甲○○曾有傷害、違反森林法、違反麻醉藥品管理條例等前科，最後一次於民國
    八十七年間因傷害罪，經本院以八十七年度易字第二二二三號判處拘役五十日，
    嗣經台灣高等法院高雄分院以八十七年度上易字第二九九號上訴駁回確定（不
    構成累犯）。丁○○於八十八年間因違反毒品危害防制條例，經本院以八十八年
    度旗簡字第六八號判處有期徒刑四月確定，並於八十八年十二月二十六日執行完
    畢出監。
二、甲○○於不詳時間，自某不詳名籍之成年人處，同時取得具有殺傷力之改造子彈
    二顆、公告管制之十字弓一把後，未經許可無故持有之，並將之藏置在坐落於高
    雄縣杉林鄉新庄村南河山區其向乙○借用之工寮內。嗣於九十年十二月一日二十
    時許前不久，在上述工寮外，另起犯意將上開具有殺傷力之改造子彈二顆以衛生
    紙包覆後，轉讓予知情之丁○○持有，丁○○則將該子彈藏放在其所穿著之外套
    口袋內，未經許可無故持有之。而在同年十二月一日二十時時許，甲○○駕駛未
    懸掛車牌之自用小貨車搭載丁○○、戊○○，丙○○則駕駛車號ＯＷＦ─六○九
    號重型機車，自該工寮欲下山時，在上開新庄村南河山區○○道路遇警攔檢，甲○○、戊○○、丙○○為警當場查獲，丁○○則脫下外套趁隙逃逸。嗣於同日二
    十一時許，丁○○與友人張吉雄、張桂源共乘一部機車下山時，經游信賢阻擋，
    且遭游信賢刺傷後（游信賢傷害罪部分業經本院判處拘役二十日在案），始為警
    逮獲，警方旋於丁○○所脫下棄置之外套口袋內取獲子彈二顆，並循線於翌日即
    同月二日上午十時在攔檢甲○○之同一地點查獲未具殺傷力之手槍一支，並於同
    日上午十二時許，在該工寮內起獲十字弓一把、弓箭三支。
三、案經高雄縣警察局旗山分局報請台灣高雄地方法院檢察署檢察官偵查起訴。
    理  由
一、訊據被告甲○○、丁○○均矢口否認有上開犯行，被告甲○○辯稱：伊從未持有
    具有殺傷力之改造子彈二顆及公告管制之十字弓一支，且伊亦未轉讓前揭子彈二
    顆予被告丁○○云云；被告丁○○辯稱：上述之子彈二顆雖然確實是被告甲○○
    在其下山前交給伊的，但是被告甲○○當時是衛生紙包住再交給伊的，所以伊並
    不知道是什麼東西云云。經查：
  (一)扣案之子彈二顆，係均屬玩具手槍用金屬彈殼加裝圓錐狀之土造金屬彈頭而成之
    改造子彈，且此二顆子彈經試射結果，均能擊發，認均具殺傷力等情，有內政部
    警政署刑事警察局鑑驗通知書一紙在卷可參（見九十年度偵字第二三五二五號第
    十七頁）；扣案之十字弓一把，屬槍砲彈藥刀械管制條例公告查禁之刀械（十字
    弓），亦經高雄縣警察局鑑驗屬實，有該局九十一年一月二十八日函在卷可考（
    見九十年度偵字第二三五二五號第十八頁），是扣案之子彈二顆確具有殺傷力，
    扣案之十字弓一把確屬槍砲彈藥刀械管制條例公告查禁之刀械，應屬明確。
  (二)九十年十二月二日為警所查扣公告管制十字弓一把及不屬公告管制物品之弓箭三
    支之地點係坐落在高雄縣杉林鄉新庄村南河山區附近之工寮，係證人乙○所有，
    證人乙○於九十年十二月一日前半個月，即未曾到過上開工寮，並將上開工寮之
    鑰匙交予被告甲○○，委託甲○○管理該工寮，業經證人乙○於本院調查中證述
    明確（見本院九十二年三月十三日訊問筆錄），核與證人戊○○於本院調查中所
    證：在九十年十一月三十日即經警查獲前一天，甲○○即帶伊與丁○○到上述工
    寮；甲○○有上述工寮之鑰匙，當時並曾告訴伊是乙○委託他管理該工寮等語（
    本院九十二年三月十三日訊問筆錄），證人丙○○於偵查中證稱：工寮是甲○○
    在管理等語（見九十年偵字第二二六七八號卷第四頁），共同被告丁○○於警詢
    中所供：伊與被告甲○○、證人戊○○是朋友，渠等在九十年十一月三十日即在
    上述工寮過一夜等語（見丁○○九十年十二月十二日警詢筆錄），互核大致相符
    ，且被告甲○○於本院審理中亦供承：工寮是伊向證人乙○所借，工寮平常都是
    伊在使用，沒有別人在使用等語（見本院九十二年五月十五日審判筆錄），足見
    上述工寮至少於警方查獲前半個月開始，即為被告甲○○所支配管理，應屬無訛
    。
  (三)本件扣案具有殺傷力之改造子彈二顆，係被告甲○○於九十年十二月一日二十時
    許，準備自上述工寮離開下山時，在工寮外以衛生紙包裹，臨時交予被告丁○○
    等情，迭經被告丁○○於警詢、偵查及本院審理中（見丁○○九十年十二月十二
    日警詢筆錄，九十年度偵字第二三五二五號卷第四頁背面，見本院九十二年五月
    十五日審判筆錄）供述明確，核與證人戊○○於本院調查中證稱：被告甲○○在
    九十年十二月一日確有將一團衛生紙所包覆東西交予被告丁○○等語，互核一致
    ，是被告丁○○上開所供，應堪採信。
  (四)被告甲○○雖否認曾持有上述具有殺傷力之改造子彈二顆及公告管制之十字弓一
    支，及轉讓前揭子彈二顆與被告丁○○，惟查上開工寮至少在案發前半個月開始
    即為被告甲○○所管理支配，及被告甲○○確有於上述時間於工寮外，以衛生紙
    包覆上開子彈二顆轉讓與被告丁○○等情，均已詳如前述，且被告丁○○於警詢
    、偵查及本院調查中（見丁○○九十年十二月十二日警詢筆錄，九十年度偵字第
    二三五二五號卷第四頁背面，見本院九十二年三月十三日訊問筆錄）均一再供稱
    ：扣案之公告管制十字弓一把，及不屬公告管制物品之弓箭三支，在伊到上述工
    寮時，即已看到等語明確；復參酌本件查獲之過程，係在九十年十二月一日當日
    ，警員賴天授、蘇百川、宋志揚在上開攔檢地點地上發現被告丁○○所脫下來的
    黑色外套一件內，有上述子彈二顆；嗣在九十年十二月二日上午十時許，在上述
    攔檢地點，即被告甲○○車子停放地點，旁邊的山崁找到未扣案不具有殺傷力之
    改造手槍一支後，始再循線至上述被告甲○○、丁○○等人出沒之工寮內搜出扣
    案之公告管制十字弓一把及不屬公告管制物品之弓箭三支等情，已據證人即警員
    賴天授、蘇百川、宋志揚、林長於本院調查中結證屬實（見本院九十二年三月十
    三日訊問筆錄、九十二年三月二十日訊問筆錄），並有本案現場查獲照片二十四
    張、證人林長查獲報告一份附卷可考，顯見扣案之公告管制十字弓一把確自上開
    工寮所啟出，是被告甲○○前開所辯，尚不足採信。此外，因被告甲○○一再否
    認持有上述子彈二顆及十字弓一把，不願供出自何時持有上述子彈及十字弓之時
    間，亦不願供陳就係分別或同時持有上述子彈及十字弓，惟依「罪疑有利於被告
    之原則」，應作對被告最有利之認定，而認被告甲○○係同時持有上述子彈二顆
    及十字弓一把。
  (五)至被告丁○○雖以前詞置辯，然被告丁○○於警詢明白供稱：扣案之二顆子彈是
    被告甲○○在自工寮下山前，所交予伊的，被告甲○○告訴伊子彈是要打野兔所
    用等語（見丁○○九十年十二月十二日警詢筆錄），顯見被告丁○○確知被告甲○○所交付之物係屬子彈無訛。再參以被告丁○○於經警攔檢時，即行逃逸，並
    通知證人張吉雄、張桂源至山上載伊下山，嗣在下山途中，與證人游信賢發生衝
    突，經游信賢砍傷而送醫治療等節，業據被告丁○○於警詢中供述無訛，核與證
    人張吉雄、張桂源、游信賢於警詢中所證互核相符，堪為採信，益見被告丁○○
    確有情虛之處，否則何需逃逸？是被告丁○○上開之辯解，亦不足採信。
  (六)綜上所述，被告甲○○、丁○○犯罪事實明確，渠等所辯均不足採信，均應予依
    法論科。
二、核被告甲○○所為，係犯違反槍砲彈藥刀械管制條例第十二條第四項未經許可持
    有子彈罪、第十四第三項未經許可持有刀械罪、第十二條第二項未經許可轉讓子
    彈罪；被告丁○○所為，係犯違反槍砲彈藥刀械管制條例第十二條第四項未經許
    可持有子彈罪。被告甲○○以一持有行為，同時持有上開子彈及十字弓一把，觸
    犯構成要件不相同之罪名，為異種想像競合犯，應從一重之之未經許可持有子彈
    罪論處。按「某甲意圖供自己犯罪之用而持有軍用手槍，嗣即執該槍擄人勒贖，
    如其意圖所犯之罪包含擄人勒贖之犯罪在內，應認其持有軍用手槍與擄人勒贖兩
    罪有方法結果之關係，依刑法第五十五條從一重處斷。若某甲意圖所犯之罪為擄
    人勒贖以外之其他犯罪，以後另行起意執槍擄人勒贖，則其所犯意圖供犯罪之用
    而持有軍用手槍罪與擄人勒贖罪，依刑法第五十條併合處罰」，業經最高法院七
    十四年度第五次刑事庭會議決議在案，查本件被告甲○○係於下山前在工寮外，
    始臨時將扣案子彈轉讓與被告丁○○，是參酌上述之決議要旨，自應認被告甲○○所犯之違反槍砲彈藥刀械管制條例第十二條第四項未經許可持有子彈罪、第十
    二條第二項未經許可轉讓子彈罪二罪，犯意各別，行為互殊，應予分論併罰。查
    被告丁○○於八十八年間因違反毒品危害防制條例，經本院以八十八年度旗簡字
    第六八號判處有期徒刑四月確定，並於八十八年十二月二十六日執行完畢出監，
    有卷附之台灣高雄地方法院檢察署刑案資料查註紀錄表、台灣高等法院被告全國
    前案紀錄表可按，其受有期徒刑之執行完畢，五年以內再犯有期徒刑以上之罪，
    為累犯，依法應加重其刑。爰審酌被告甲○○持有具殺傷力之子彈、公告管制之
    十字弓及轉讓上述子彈，對於社會治安所造成之潛藏危險性，被告甲○○於犯後
    始終否認犯行，犯後態度不佳；被告丁○○持有具殺傷力之子彈對於社會治安所
    造成之潛藏危險性，犯後僅坦承部分犯行，犯後態度尚可及其他一切情狀，就被
    告甲○○所犯上開之二罪，分別量處如主文所示之刑，並定其應執行之刑及諭知
    罰金易服勞役之折算標準；就被告丁○○部分，量處如主文所示之刑，及諭知徒
    刑易科罰金、罰金易服勞役之折算標準，以資儆懲。至扣案之子彈二顆具有殺傷
    力、十字弓一把係屬公告管制之物品而均屬違禁物，原均應依刑法第三十八條第
    一項第一款之規定，均予宣告沒收，惟扣案子彈二顆於鑑驗時均已經試射，是上
    述子彈二顆既以滅失，自無從予以沒收，故僅就十字弓一把部分宣告沒收，附此
    敘明。再扣案之弓箭三支並非屬違禁物，且非供被告二人犯罪所用，是本院自無
    從宣告沒收；此外，未具殺傷力之手槍一把並未扣於本案，是自非屬本院所應審
    酌事項，亦一併敘明。
據上論斷，應依刑事訴訟法第二百九十九條第一項前段，槍砲彈藥刀械管制條例第十
二條第四項、第十四第三項、第十二條第二項，刑法第十一條、第五十五條、第四十
七條、第五十一條第五款、第四十一條第一項、第四十二條第二項、第三十八條第一
項，罰金罰鍰提高標準條例第二條，現行法規所定貨幣單位折算新台幣條例第二條，
判決如主文。
本案經檢察官李允鍊到庭執行職務。
中      華      民      國    九十二    年      五      月    二十九    日
                                    臺灣高雄地方法院刑事第四庭
                                      審判長法  官  陳  明  富
                              法  官  劉  定  安
                                            法  官  吳  志  豪
右正本證明與原本無異。
如不服本判決，應於判決送達後十日內，向本院提出上訴狀。
                                            書記官  邱  秋  珍
中      華      民      國    九十二    年      五      月    三十      日
附錄本案論罪科刑法條全文：
槍砲彈藥刀械管制條例第十二條第二項、第四項
未經許可，轉讓、出租或出借子彈者，處六月以上五年以下有期徒刑，併科新台幣三
百萬元以下罰金。
未經許可，持有、寄藏或意圖販賣而陳列子彈者，處五年以下有期徒刑，併科新台幣
三百萬元以下罰金。
槍砲彈藥刀械管制條例第十四條第三項
未經許可，持有或意圖販賣而陳列刀械者，處一年以下有期徒刑、拘役或新台幣五十
萬元以下罰金。


司法院資訊處製作；財團法人民間司法改革基金會備份。
